臺灣苗栗地方法院民事判決　　　　　　　100年度簡上字第4號
上　訴　人　林明和
被上訴人　　倚天大地社區管理委員會
法定代理人　林明信
　　　　　　　　　　　　6弄2號
訴訟代理人　許德雄
　　　　　　　　　　　　8弄8號
上列當事人間請求給付管理費事件，上訴人對民國99年11月15日
本院苗栗簡易庭99年度苗簡字第385 號判決提起上訴，本院於民
國100 年4 月13日言詞辯論終結，判決如下：
    主      文
原判決廢棄。
被上訴人在第一審之訴駁回。
第一、二審訴訟費用由被上訴人負擔。
    事實及理由
一、被上訴人於原審起訴主張：上訴人自民國87年4 月間起即為
    門牌桃園縣平鎮市○○路59巷6 弄12號房屋（下稱系爭建物
    ）共有部分建物之區分所有權人，系爭建物所在社區係被上
    訴人管理委員會所管理之社區，依法應依區分所有權人會議
    決議繳納管理費，而依系爭建物所屬社區（下稱系爭社區）
    之區分所有權人會議決議，實際入住社區之住戶每月應繳納
    新臺幣（下同）1000元之管理費，而未實際入住社區之住戶
    ，每月應繳納800 元之管理費，惟上訴人自取得系爭建物所
    有權以來，迄未繳納管理費，爰依公寓大廈管理條例請求上
    訴人給付系爭建物自87年7 月至99年6 月之管理費等語。並
    聲明：上訴人應給付被上訴人14,400元及自99年7 月22日起
    至清償日止，按週年利率5％計算之利息。
二、上訴人則以：上訴人向訴外人山永豐建設股份有限公司（下
    稱山永豐公司）買受系爭建物後，並未自山永豐公司受讓系
    爭建物之占有，上訴人迄今仍未取得系爭建物之鑰匙，無法
    進入系爭建物內，系爭建物之管理費應由山永豐公司負擔等
    語資為抗辯。
三、原審判決上訴人敗訴，上訴人不服提起上訴，並補陳：否認
    被上訴人所提出的管理公約，該公約並未經過區分所有權人
    會議決議。又管理費用應以系爭建物已實際交付與上訴人後
    ，始能向上訴人收取，而系爭建物迄今仍未由山豐公司交付
    與上訴人管理使用，因此，管理費不應由上訴人負擔等語。
    並聲明：(一)原判決廢棄。(二)被上訴人在第一審之訴駁回。
四、本院之判斷：
  (一)被上訴人起訴主張：上訴人自87年4 月間起即為系爭建物共
    有部分建物之區分所有權人，系爭建物所在社區係原告管理
    委員會所管理之社區之事實，業據其提出土地及建物登記簿
    謄本、系爭社區組織報備證明、系爭社區館理委員會會議紀
    錄影本各1 件為證，應可信為真實。
  (二)按當事人主張有利於己之事實者，就其事實有舉證之責任，
    民事訴訟法第277 條定有明文。次按公寓大廈應設置公共基
    金，其來源如下：一、起造人就公寓大廈領得使用執照一年
    內之管理維護事項，應按工程造價一定比例或金額提列。二
    、區分所有權人依區分所有權人會議決議繳納。三、本基金
    之孳息。四、其他收入，公寓大廈管理條例第18條第1 項亦
    有明定。又所謂之規約，乃係公寓大廈所有之住戶，為了所
    居住的環境及使用上的相互關係，所達成共同利益之意思表
    示，其間各住戶或許會有意見上的不一致，但經溝通、協調
    後，終能獲致平行的同意，且對於不同意規約內容之少數區
    分所有權人仍有其拘束效力，此即民主原則中的少數服從多
    數的重要原則。故公寓大廈管理費之收費標準，原則上必須
    經由區分所有權人依區分所有權人會議決議通過或授權後，
    始能拘束全體區分所有權人。本件被上訴人訴請上訴人給付
    管理費，固提出其他住戶所簽立之平鎮市倚天大地社區住戶
    管理公約（見本院卷第45頁，下稱系爭管理規約）為證，惟
    查，系爭管理規約第7 條規定雖然有約定該社區之管理費收
    費標準，然該規約第7 條所規定之收費標準是否有經過區分
    所有權人會議決議通過或授權，則經本院向被上訴人闡明後
    ，被上訴人仍無法提出任何證據以資證明，故自難認定該規
    約所約定之收費標準已經區分所有權人會議決議通過。從而
    ，揆諸上開說明，該規約自無法以透過業經區分所有權人會
    議決議之方式來拘束上訴人。此外，上訴人亦未像其他住戶
    一樣，與被上訴人私下個別簽立上開規約，故系爭管理規約
    所規定之收費標準對上訴人而言，自不生效力。
五、綜上所述，被上訴人既無法證明系爭管理規約業經區分所有
    權人會議決議通過或授權，且又未與上訴人私下個別簽立系
    爭管理規約，則系爭管理規約所約定之收費標準自難拘束上
    訴人，從而，被上訴人依據系爭管理規約請求上訴人給付管
    理費即屬無據。原審就被上訴人起訴聲明所為之全部勝訴判
    決，尚有未洽，上訴意旨求予廢棄改判，為有理由，爰由本
    院予以廢棄改判如主文所示。
六、本案事證已臻明確，兩造其餘主張陳述及所提之證據，經審
    酌後，認與本判決結果無影響，爰不一一論駁，附此敘明。
七、據上論結，本件上訴為有理由，依民事訴訟法第436 條之1
    第3 項、第450 條、第78條，判決如主文。
中    華    民    國   100    年    4     月    27    日
                  民事庭審判長  宋國鎮
                        法  官  游欣怡
                        法  官  王炳人
以上正本係照原本作成。
不得上訴。
                        書記官  許慈郁
中    華    民    國  100     年    4     月    27    日